臺灣新竹地方法院刑事判決　　　　　　　　　　　　　九十一年度易字第一四號
　　公　訴　人　臺灣新竹地方法院檢察署檢察官
　　被　　　告　乙○○
右列被告因侵占案件，經檢察官提起公訴（九十年度偵字第四七三一號），本院判決
如左：
    主  文
乙○○連續意圖為自己不法之所有，而侵占對於業務上所持有之物，處有期徒刑柒月
，緩刑貳年。
    事  實
一、乙○○自民國八十九年十二月四日起任職於設在新竹市○○路○段二百二十號之
    鴻貿興業股份有限公司（以下簡稱鴻貿公司），擔任收帳員之職務，職司向客戶
    收取帳款之事宜，為從事業務之人。詎其因向新竹市、苗栗縣頭份鎮處之地下錢
    莊借款，遭其派員追討債務，竟基於意圖為自己不法所有之概括犯意，連續自八
    十九年十二月四日起至同年月十二日止，分別向如附表所示客戶收取如附表所示
    金額之貨款後，未繳回公司而將上開總計二十一萬七千六百六十二元之款項予以
    侵占入己，並分五、六次交給前開地下錢莊以清償債務。嗣因乙○○於同年月十
    二日未至鴻貿公司上班，該公司稽查帳務時發現始得知上情。
二、案經鴻貿公司訴由臺灣新竹地方法院檢察署檢察官偵查起訴。
    理  由
一、右揭事實業據被告乙○○於本院審理時供承不諱，核與告訴人鴻貿公司之代表人
    甲○○及代理人陳興洲所指述之情節相符，此外，並有員工保證書、公司人事資
    料表一份、勞動契約書一份、付款憑條一張、請款單三張、現金支出傳票一張、
    證明書二份、存證信函一份、被告侵占款項明細表一份、本票二張、支票一張及
    退票理由單一張等在卷足憑，足見被告確為上揭犯行無訛。雖被告於本院審理時
    辯稱：當時地下錢莊的人將錢拿走後，伊有向老闆說請其要求客戶止付這些支票
    ，他們為了信譽才沒有如此做等語，惟此縱係為真，然被告既已將其向客戶所收
    來之前揭貨款給付予地下錢莊之人供為自己積欠債務之清償，則其所為已屬易持
    有公司貨款之意為所有之意，並已加以處分，顯已該當業務侵占之犯行，是以客
    戶事後是否止付這些當作貨款之支票，影響所及僅是損失金額多寡而已，要無礙
    於被告前揭犯行之成立，自屬當然。是本件事證已臻明確，被告犯行堪予認定。
二、核被告乙○○所為，係犯刑法第三百三十六條第二項之業務侵占罪。被告先後多
    次侵占行為，時間緊接，所犯之罪名及犯罪構成要件均相同，顯係基於概括犯意
    反覆為之，為連續犯，依刑法第五十六條之規定，以一罪論，並加重其刑。爰審
    酌被告犯罪之動機、目的、手段、其品性及智識程度、犯罪所生之危害、利益，
    以及已將其所侵占款項返還公司，而與告訴人公司達成和解，有告訴人所提出之
    書狀一份在卷足參等一切情狀，量處如主文所示之刑，以資懲儆。又查被告前未
    曾受有期徒刑以上刑之宣告，有臺灣新竹地方法院檢察署刑案資料查註紀錄表及
    臺灣高等法院被告全國前案紀錄表各一份在卷足憑，其於本件犯後供承犯行，且
    已將所侵占款項返還告訴人，業如前述，是其經此教訓應益知慎戒，信無再犯之
    虞，本院認本案刑之宣告，以暫不執行為適當，爰併諭知緩刑二年，用勵自新。
    又公訴人認被告前已犯侵占罪，經臺灣新竹地方法院檢察署檢察官以八十九年偵
    字第二二九七號為職權不起訴處分，猶再犯本罪，足見不知悔改，應從重量刑等
    語，然上揭不起訴處分之案由雖確為侵占案件，然該件被告為五十三年八月三十
  日生、身份證統一編號為Ｚ000000000號之張銀燈，而非本件被告乙○
    ○，有上開不起訴處分書一份在卷足憑，雖該案件之被告張銀燈與本件被告乙○
    ○具兄弟關係，然在每人皆為獨立個體，具有自主思考能力，及應對自己所作所
    為獨立負責之前提下，自難認本件被告乙○○亦應對其兄長張銀燈所為上揭業經
    不起訴處分之侵占案件加以負責，附此敘明。
據上論斷，應依刑事訴訟法第二百九十九條第一項前段，刑法第五十六條、第三百三
十六條第二項、第七十四條第一款，罰金罰鍰提高標準條例第一條前段，判決如主文
。
本案經檢察官吳金棟到庭執行職務。
中      華      民      國    九十一    年      四      月    二十四    日
                              臺灣新竹地方法院刑事第二庭
                                      法  官  楊  惠  芬
右正本證明與原本無異。
如不服本判決，應於判決送達後十日內向本院提出上訴狀( 應附繕本 )，上訴於臺灣高等
法院。
                                      書記官  鄭  敏  郎
中      華      民      國    九十一    年      四      月    二十四    日
  附表：
┌──┬─────┬───────────────┬──────────┐
│編號│客戶名稱  │金額（新臺幣）                │收    款    時    間│
├──┼─────┼───────────────┼──────────┤
│一  │成泰      │二千元（本應為二千一百十元，  │八十九年十二月八日  │
│    │          │但被告僅收回二千元）          │                    │
├──┼─────┼───────────────┼──────────┤
│二  │貽祥      │二百元                        │仝右                │
├──┼─────┼───────────────┼──────────┤
│三  │進興      │三萬二千六百十元              │八十九年十二月九日  │
├──┼─────┼───────────────┼──────────┤
│四  │良泰      │八千二百三十元                │八十九年十二月十一日│
├──┼─────┼───────────────┼──────────┤
│五  │華信      │四萬二千六百四十元            │仝右                │
└──┴─────┴───────────────┴──────────┘
┌──┬─────┬───────────────┬──────────┐
│六  │運泰      │四千零八十二元                │仝右                │
├──┼─────┼───────────────┼──────────┤
│七  │正丰      │一萬七千元                    │八十九年十二月十二日│
├──┼─────┼───────────────┼──────────┤
│八  │良記      │十萬元                        │仝右                │
├──┼─────┼───────────────┼──────────┤
│九  │億興      │一萬零九百元（本應為一萬零九  │仝右                │
│    │          │百七十三元，但被告僅收回一萬  │                    │
│    │          │零九百元）                    │                    │
├──┴─────┴───────────────┴──────────┤
│                                        總計：二十一萬七千六百六十二元│
└───────────────────────────────────┘
附錄本判決論罪科刑所適用法條全文：
刑法第三百三十六條：
對於公務上或因公益所持有之物，犯前條第一項之罪者，處一年以上七年以下有期徒
刑，得併科五千元以下罰金。
對於業務上所持有之物，犯前條第一項之罪者，處六月以上五年以下有期徒刑，得併
科三千元以下罰金。
前二項之未遂犯罰之。
